臺灣桃園地方法院小額民事判決
111年度壢保險簡字第110號
原      告  旺旺友聯產物保險股份有限公司


法定代理人  劉自明  
訴訟代理人  胡綵麟  
            陳君儀  
被      告  莊明能  
上列當事人間請求損害賠償(交通)事件，本院於民國111年8月4
日言詞辯論終結，判決如下：
    主      文
一、被告應於繼承被繼承人莊文宏之遺產範圍內給付原告新臺幣
    捌萬柒仟玖佰參拾捌元，及自民國一百一十一年五月十日起
    至清償日止，按年利率百分之五計算之利息。
二、訴訟費用(除縮減部分外)新臺幣壹仟元由被告於繼承被繼承
    人莊文宏之遺產範圍內負擔。
三、本判決得假執行。　　
　　理 由 要 領
一、本件依民事訴訟法第436條之18第1項規定，除下列理由要領
    外，僅記載主文，其餘省略。
二、原告主張：被繼承人莊文宏於民國109年4月16日9時9分許，
    駕駛車牌號碼000-0000號自用小客車(下稱肇事車輛)，行經
    桃園市○○區○道○號北向53公里900公尺內側車道處時，因駕
    駛不慎而碰撞由原告所承保、訴外人余汶萱所有並由其所駕
    駛之車牌號碼000-0000號自用小客車(下稱系爭車輛)，致系
    爭車輛毀損(下稱本件事故)。系爭車輛受損部分經送廠修復
    後，其修復之費用為新臺幣(下同)143,773元(零件費用折舊
    前為95,864元，折舊後為40,029元、工資費用23,754元、烤
    漆費用24,155元)，原告已依保險契約賠付被保險人。又因
    莊文宏於110年3月24日死亡，被告為繼承人且未拋棄繼承，
    爰依侵權行為、繼承及保險代位之法律關係，提起本件訴訟
    等語。並聲明：如主文第1項所示。　　
三、被告未於言詞辯論期日到場，亦未提出準備書狀作何聲明或
    陳述。　　
四、本院之判斷：
(一)原告主張之上開事實，除肇事責任及應賠償之金額外，業據
    其提出與所述相符之道路交通事故當事人登記聯單、系爭車
    輛行車執照、估價單、統一發票等件為證(見本院卷第6至17
    頁)。並經本院調取內政部警政署國道公路警察局交通事故
    調查卷宗及臺南○○○○○○○○被繼承人莊文宏戶籍謄本，核閱現
    場圖、交通事故照片及道路交通事故談話紀錄表等資料附卷
    可佐(見本院卷第23頁、第28頁、第33至40頁)，復經本院函
    詢臺灣臺南地方法院查無莊文宏之繼承人拋棄繼承等情(見
    本院卷第31頁)，堪信原告上開主張之事實為真。
(二)按汽車行駛時，駕駛人應注意車前狀況及兩車並行之間隔，
    並隨時採取必要之安全措施，道路交通安全規則第94條第3 
    項定有明文。經查，本件事故發生時天氣晴，日間自然光線
    ，柏油路面乾燥無缺陷，無障礙物，視距良好等情，有道路
    交通事故調查報告表㈠及現場照片附卷可稽，足見依車禍發
    生時現場狀況及客觀條件，莊文宏並無不能注意之情事。是
    依上開規定，莊文宏駕駛肇事車輛行經上開路段時，應與行
    駛於其前方之系爭車輛保持安全間隔距離，並隨時注意車前
    狀況，然莊文宏行經事故地點未注意車前狀況，方致使事故
    發生，其就本件事故發生自有過失，且系爭車輛所受之損害
    與莊文宏該過失行為具相當因果關係，是莊文宏就系爭車輛
    所受損害應負賠償之責，堪可認定。 　
(三)次按物被毀損時，被害人除得依民法第196條請求賠償外，
    並不排除民法第213條至第215條之適用。依民法第196條請
    求賠償物被毀損所減少之價額，得以修復費用為估定之標準
    ，但以有必要者為限（例如：修理材料以新品換舊品，應予
    折舊），此有最高法院77年度第9次民事庭會議決議可資參
    照。經查：　　
  1.本件原告主張其承保訴外人余汶萱所有之系爭車輛受損之修
    復費用為143,773元（含零件95,864元、工資23,754元、烤
    漆24,155元），自應就零件費用折舊部分自損害賠償額中予
    以扣除。又依行政院所頒之固定資產耐用年數表及固定資產
    折舊率表之規定，自用小客車折舊年限為5年，依定率遞減
    折舊率為1000分之369，且其最後1年之折舊額，加歷年折舊
    累計額，其總和不得超過該資產成本原額之9/10。　　
  2.查系爭車輛係於107年6月出廠，此有系爭車輛行車執照為佐
    (見本院卷第7頁)，迄至本件事故發生之日即109年4月16日
    ，已使用1年11月，則零件扣除折舊費用估定為40,029元(詳
    如附表之計算式)，加計工資及烤漆費用後，被告應賠償之
    金額為87,938元(計算式：40,029＋23,754＋24,155＝87,938元
    )。從而，原告請求如主文第1項所示，即屬有據，應予准許
    。　　
五、原告減縮前訴訟標的價額經核定為143,773元，故繳納裁判
    費1,550元，嗣減縮為請求87,938元，該標的金額屬應適用
    小額訴訟程序之事件，故依民事訴訟法第436條之19第1項規
    定，確定訴訟費用額為1,000元。至原告另繳納之550元，因
    係原告減縮訴之聲明，而不得列入訴訟費用，應由原告自行
    承受之。又因本件實質上已屬適用小額訴訟程序事件，僅不
    及變更案號而已，故關於上訴費用計算、上訴之規定，均應
    適用小額訴訟程序，併此敘明。
中　　華　　民　　國　　111 　年　　8 　　月　　23　　日
                  中壢簡易庭      法  官  張博鈞
以上為正本係照原本作成。
如不服本判決，應於送達後20日內，向本院提出上訴狀並表明上
訴理由，如於本判決宣示後送達前提起上訴者，應於判決送達後
20日內補提上訴理由書（須附繕本）。
如委任律師提起上訴者，應一併繳納上訴審裁判費。
中　　華　　民　　國　　111 　年　　8 　　月　　23　　日
                                  書記官  張季容　　
附錄：
一、民事訴訟法第436條之24第2項：
    對於小額程序之第一審裁判上訴或抗告，非以其違背法令為
    理由，不得為之。
二、民事訴訟法第436條之25：
    上訴狀內應記載上訴理由，表明下列各款事項：
    （一）原判決所違背之法令及其具體內容。
    （二）依訴訟資料可認為原判決有違背法令之具體事實。
三、民事訴訟法第471 條第1 項：（依同法第436 條之32第2 項
    規定於小額事件之上訴程式準用之）上訴狀內未表明上訴理
    由者，上訴人應於提起上訴後20日內，提出理由書於原第二
    審法院；未提出者，毌庸命其補正，由原第二審法院以裁定
    駁回之。
附表：零件部分折舊（單位：新臺幣）
----- 折舊時間           金額 第1年折舊值        95,864×0.369=35,374 第1年折舊後價值    95,864-35,374=60,490 第2年折舊值        60,490×0.369×(11/12)=20,461 第2年折舊後價值    60,490-20,461=40,029